臺灣臺東地方法院刑事判決
111年度原訴字第57號
公  訴  人  臺灣臺東地方檢察署檢察官
被      告  楊世傑



指定辯護人  本院公設辯護人丁經岳  
被      告  張建安



上列被告因違反毒品危害防制條例案件，經檢察官提起公訴（11
0年度少連偵字第17號），本院判決如下：
    主  文
一、乙○○犯販賣第二級毒品罪，共貳罪，各處有期徒刑參年捌月
    、伍年貳月；未扣案犯罪所得各新臺幣伍佰元，均沒收之，
    於全部或一部不能沒收或不宜執行沒收時，追徵其等價額。
    應執行有期徒刑陸年。
二、丙○○成年人幫助少年犯施用第二級毒品罪，共貳罪，各處有
    期徒刑伍月、肆月，如易科罰金，均以新臺幣壹仟元折算壹
    日。應執行有期徒刑陸月，如易科罰金，以新臺幣壹仟元折
    算壹日。
    事  實
一、乙○○、丙○○均明知甲基安非他命係毒品危害防制條例第2條
    第2項第2款所列管之第二級毒品，不得販賣、施用，竟仍各
    為下列行為：
（一）丙○○於民國109年6月中旬某日20、21時許，在少年蕭○佑
      （92年8月生，個人基本資料詳卷）臺東縣臺東市住處（
      地址詳卷），經少年張○翔（92年7月生，個人基本資料詳
      卷）聯繫請託代為購買甲基安非他命以供施用後，明知張
      ○翔係未滿18歲之少年，竟仍基於幫助施用第二級毒品之
      犯意，先駕車搭載蕭○佑至乙○○臺東縣○○市○○街000巷00號
      住處附近等待，再獨自前去向乙○○購買甲基安非他命；乙
      ○○遂基於販賣第二級毒品以營利之犯意，在己身前開住處
      ，販賣價格新臺幣（下同）500元、毛重不詳之甲基安非
      他命1包與丙○○；其後丙○○即交付該毒品與蕭○佑，並經蕭
      ○佑攜至臺東縣○○市○○路000號「新福治大旅社」303號房
      轉交與張○翔，因而助益張○翔取得甲基安非他命施用，末
      由自己將張○翔所給付與蕭○佑之購毒款項500元，轉交與
      乙○○。
（二）丙○○於109年12月14日22時許，經少年林○瑋（95年5月生
      ，個人基本資料詳卷）聯繫請託代為購買甲基安非他命以
      供施用後，明知林○瑋係未滿18歲之少年，竟仍基於幫助
      施用第二級毒品之犯意，持林○瑋所給付之購毒款項500元
      ，在乙○○臺東縣○○市○○街000巷00號住處，向其購買甲基
      安非他命；乙○○遂基於販賣第二級毒品以營利之犯意，在
      己身前開住處，販賣價格500元、毛重不詳之甲基安非他
      命1包與丙○○，而銀貨兩訖；其後丙○○即轉交該毒品與林○
      瑋，因而助益林○瑋取得甲基安非他命施用。
　　嗣因林○瑋於109年12月17日在校所經採集之尿液檢體，於送
    請檢驗後，結果呈現甲基他命代謝後之安非他命、甲基安非
    他命陽性反應，乃為警經通報而循線查悉上情。
二、案經臺東縣警察局移送臺灣臺東地方檢察署檢察官偵查起訴
    。
    理  由
壹、證據能力部分
    本判決所引用之供述證據，其中屬傳聞證據者，縱非刑事訴
    訟法第159條之1至第159條之4或其他規定之傳聞證據例外，
    因均經當事人、辯護人於法院調查證據時，知有同法第159
    條第1項不得為證據之情形，而未於言詞辯論終結前聲明異
    議，本院審酌上開證據作成時，亦無事證顯示各該陳述之作
    成時、地與週遭環境，有何致令陳述內容虛偽、偏頗及與法
    定程序相違等情事，認為適當，依同法第159條之5規定，有
    證據能力；至其餘非供述證據，經查尚乏事證足認係實施刑
    事訴訟程序之公務員違背法定程序所取得，亦未經當事人、
    辯護人於本院審判程序中有所爭執，同有證據能力。
貳、實體部分
一、認定犯罪事實之理由暨所憑證據　　
（一）上開事實欄一所載之犯罪事實，業據被告乙○○、丙○○各於
      偵查及本院歷次審判中均坦承不諱（被告乙○○部分：臺灣
      臺東地方檢察署110年度少連偵字第17號偵查卷宗【下稱
      偵卷】第26至27頁、第261頁，臺灣臺東地方法院111年度
      原訴字第57號刑事一般卷宗【下稱本院卷】第 70頁、第1
      37頁；被告丙○○部分：偵卷第14至16頁、第 245至253頁
      ，本院卷第70頁、第137頁），不單互核大抵相符，亦足
      與證人蕭○佑、張○翔、林○瑋各於警詢或偵查中之證述（
      證人蕭○佑部分：偵卷第36至39頁、第281至283頁；證人
      張○翔部分：偵卷第48至49頁；證人林○瑋部分：偵卷第60
      至61頁、第295至297頁）勾稽大體無違，並有臺灣臺東地
      方法院少年法庭宣示筆錄（110年度少護字第149號）、臺
      灣臺東地方法院少年法庭裁定（110年度少護字第79號）
      各1份（偵卷第201至206頁、第223至225頁）在卷可稽，
      自足認被告乙○○、丙○○前開任意性之自白皆與事實相符，
      亦有上開證據可資補強，俱堪信為真實。
（二）次按販賣毒品者，其主觀上須有營利之意圖，且客觀上有
      販賣之行為即足構成，至於實際上已否獲利則非所問；又
      所謂「意圖營利」者，係指行為人有藉以獲取經濟上或財
      產上利益之主觀期望（最高法院89年度台非字第49號判決
      理由、93年度台上字第1651號裁判要旨參照）。查被告乙
      ○○有如事實欄一所載之販賣第二級毒品等客觀犯行，均經
      本院認定如前，復核其業於本院審判期日時供陳：伊毒品
      1包500元，多少賺一點吃的而已等語（本院卷第137頁）
      明確，揆諸前開說明，被告於乙○○各該犯行時，主觀俱有
      營利之意圖，當至為灼然。
（三）綜上所述，本件事證明確，被告乙○○、丙○○事實欄一所載
      之犯行，洵堪認定，均應予依法論科。
二、論罪科刑之法律適用
（一）論罪
   1、按行為後法律有變更者，適用行為時之法律；但行為後之
      法律有利於行為人者，適用最有利於行為人之法律，刑法
      第2條第1項定有明文；而法律變更之比較適用，比較時應
      就罪刑有關之共犯、未遂犯、想像競合犯、牽連犯、連續
      犯、結合犯，以及累犯加重、自首減輕暨其他法定加、減
      原因（如身分加、減）與加減條例等一切情形，綜其全部
      罪刑之結果而為比較。查被告乙○○為事實欄一、（一）所
      載之犯行後，毒品危害防制條例第4條第2項、第17條第2
      項均於109年1月15日修正公布、同年7月15日施行生效，
      其中：①毒品危害防制條例第4條第2項部分，其修正前原
      規定：「製造、運輸、販賣第二級毒品者，處無期徒刑或
      7年以上有期徒刑，得併科新臺幣1,000萬元以下罰金。」
      ，修正後則規定為：「製造、運輸、販賣第二級毒品者，
      處無期徒刑或10年以上有期徒刑，得併科新臺幣 1,500萬
      元以下罰金。」，是修正後規定已提高有期徒刑、罰金刑
      之法定最輕、最重刑度，經具體比較適用修正前、後規定
      之結果，修正後規定並未較有利於被告乙○○；②毒品危害
      防制條例第17條第2項部分，其修正前原規定：「犯第4條
      至第8條之罪於偵查及審判中均自白者，減輕其刑。」，
      修正後則規定為：「犯第4條至第8條之罪於偵查及歷次審
      判中均自白者，減輕其刑。」，併參酌修正理由所揭示：
      「……原所稱『審判中』，究指被告僅須於審判中曾有一次自
      白犯罪即應適用減刑規定，抑或須於歷次審判中均自白犯
      罪者始符合之？解釋上易生爭議。考量原立法之目的，係
      在使前述毒品案件之刑事訴訟程序儘早確定，當以被告於
      歷次審判中均自白犯罪者，始足當之，而所謂歷次審判中
      均自白，係指歷次事實審審級（包括更審、再審或非常上
      訴後之更為審判程序），且於各該審級中，於法官宣示最
      後言詞辯論終結時，被告為自白之陳述而言。故爰修正第
      2項，明定於偵查及歷次審判中均自白者，始減輕其刑。
      」等語，可知修正後規定業將減刑要件予以限縮，然本院
      核被告乙○○於偵查及本院歷次審判中，俱已坦承此部分販
      賣第二級毒品犯行如前，則無論依修正前、後之毒品危害
      防制條例第17條第2項規定，均合於該項減刑之要件，是
      修正前、後之規定於被告並無不同，自無有利、不利之情
      形，附此指明之；從而，經比較整體適用前開修正前、後
      規定之結果，修正後之該等規定並未較為有利於被告乙○○
      ，依刑法第2條第1項本文規定，本院就被告乙○○此部分所
      犯，自應一體適用修正前之毒品危害防制條例第4條第2項
      、第17條第2項規定，予以論處。
   2、次按幫助犯係指幫助他人犯罪，即以正犯犯罪為要件，至
      於該正犯事後是否受刑罰執行，則不影響幫助犯之成立；
      故不論施用毒品者於事後是否受觀察、勒戒、強制戒治或
      刑罰執行，幫助施用者仍具幫助他人犯罪之行為屬性，仍
      應成立施用毒品之幫助犯（最高法院94年度台上字第5722
      號裁判要旨參照）。查被告丙○○有如事實欄一所載，分別
      受證人張○翔、林○瑋請託代為購買甲基安非他命，以助益
      其等施用之犯行，均經本院認定如前；復考諸證人張○翔
      於警詢時所證：伊曾於109年6月中旬某日20、21時許，在
      新福旅社303號房向蕭○佑購買過1次甲基安非他命，蕭○佑
      有告訴伊來源係丙○○，伊吃了之後很有精神不會想睡覺等
      語（偵卷第48頁）、證人林○瑋於警詢時所證：伊於109年
      12月15日凌晨時分，曾在家中施用甲基安非他命，該毒品
      係伊於前（14）日請丙○○去買的等語（偵卷第60頁），亦
      明顯可知證人張○翔、林○瑋俱已施用其等請託被告丙○○所
      代為購買之甲基安非他命完畢，則揆諸前揭說明，無論證
      人張○翔、林○瑋各該施用第二級毒品犯行有否經查獲，而
      受觀察、勒戒、強制戒治或刑罰之執行，均仍無礙於被告
      丙○○幫助他人犯罪之行為屬性，皆應論以施用第二級毒品
      罪之幫助犯。
   3、是核被告乙○○事實欄一所為，各係犯修正前、現行毒品危
      害防制條例第4條第2項之販賣第二級毒品罪；被告丙○○事
      實欄一所為，均係犯刑法第30條第1項前段、毒品危害防
      制條例第10條第2項之幫助施用第二級毒品罪。再被告乙○
      ○、丙○○各次販賣、幫助施用第二級毒品前所持有、幫助
      持有各該毒品之低度行為，分別為該等販賣、幫助施用之
      高度行為所吸收，均不另論罪。又被告乙○○、丙○○本件所
      犯各罪間，犯意有別、行為互殊，均應予分論併罰。至公
      訴意旨雖於起訴書記載：「丙○○雖明知蕭○佑、張○翔均為
      少年，竟與蕭○佑基於幫助張○翔施用第二級毒品之犯意聯
      絡……。」、「被告丙○○於犯罪事實一（一）部分，與少年
      蕭○佑間，具犯意聯絡及行為分擔，請論以共同正犯。」
      等語，而認被告丙○○係屬共同正犯；然按刑法上之共同正
      犯，係指二人以上共同實施犯罪，而幫助他人犯罪並非實
      施正犯，是被告丙○○此部分所犯自無適用共同正犯規定之
      餘地，其僅應負己身幫助犯罪之責，則公訴意旨前開法律
      適用當有所未妥，惟被告丙○○此部分所為既有證人蕭○佑
      參與其中，自仍應納此為不利其之量刑因素，以上附此指
      明。
（二）刑之加重、減輕
　 1、查被告丙○○、證人張○翔、林○瑋於本件案發時，各為20歲
      以上之成年人及12歲以上未滿18歲之少年，有其等年籍資
      料在卷可考，是被告丙○○猶故意幫助證人張○翔、林○瑋取
      得甲基安非他命以供施用如前，自均核與兒童及少年福利
      與權益保障法第112條第1項本文規定相符，俱應予加重其
      刑，併屬刑法總則加重之性質（最高法院103年度台非字
      第306號裁判要旨參照）。
　 2、次查被告乙○○於偵查及本院歷次審判中，均自白如事實欄
      一所載之販賣第二級毒品犯行如前，自應依修正前、現行
      毒品危害防制條例第17條第2項規定，俱減輕其刑。
　 3、又：①查被告丙○○事實欄一所為，均核屬證人張○翔、林○
      瑋施用第二級毒品犯行之幫助犯，此經本院說明在前，是
      依刑法第30條第2項規定，本得按正犯之刑減輕之；然按
      兒童及少年福利與權益保障法第112條第1項本文關於成年
      人幫助少年犯罪，應予加重其刑之規定，業已排除刑法第
      30條第2項幫助犯得減輕其刑之規定（最高法院68年台上
      字第2961號判例、93年度台上字第6042號裁判要旨參照）
      ，是被告丙○○本件所犯自俱無再適用刑法第30條第2項規
      定之餘地；②辯護人雖為被告乙○○辯護以：被告乙○○二次
      販賣毒品之數量、所得均微，請依刑法第59條規定酌減其
      刑等語（本院卷第139頁）；然本院查被告乙○○前於107至
      108年間，業曾因犯修正前毒品危害防制條例第4條第2項
      等罪，經本院以108年度原訴字第52號判決各處有期徒刑3
      年7月（共14罪）、3年8月（共12罪）、3年9月（共5罪）
      、3年10月（共2罪），應執行有期徒刑8年確定（偵查分
      案日期：108年6月3日；判決日期：109年12月11日；確定
      日期：110年1月25日），有臺灣高等法院被告前案紀錄表
      1份（本院卷第99至109頁）在卷可憑，是其猶於前案偵審
      期間再為本件各次犯行，已足認被告遵守法治觀念薄弱、
      未能知所警惕，則即便其所販出之毒品數量，暨所獲不法
      利益均非鉅大，客觀上仍無從認各該犯罪情狀有何顯可憫
      恕之情，尤其被告乙○○本件所犯業經本院依修正前、現行
      毒品危害防制條例第17條第2項規定予以減輕其刑如前，
      是經本院審酌刑法第57條各款所列事項而為量刑之評價後
      ，亦已無科以最低度刑猶嫌過重情事，自不宜再依刑法第
      59條之規定酌量減輕其刑，以上附此指明之。　　
（三）科刑
　 1、爰以行為人之責任為基礎，審酌被告乙○○、丙○○均明知販
      賣、代為購買毒品行為均係煙毒禍害之源，其源不斷，則
      流毒所及，不僅戕害他人身體健康，更助長毒品氾濫，足
      令購毒者沉迷毒癮無法自拔，甚因缺錢購毒而引發各式犯
      罪，是其等本件所為不僅助長施用毒品之惡習，亦危害國
      民身心健康及社會風氣，另於治安同有負面影響，當非侵
      害單一個人之生命、身體法益所可比擬，尤以被告乙○○、
      丙○○均曾因多次販賣毒品犯行，經本院科處罪刑確定在案
      ，有臺灣高等法院被告前案紀錄表（姓名：乙○○、丙○○）
      各1份（本院卷第99至109頁、第113至125頁）在卷可考，
      素行俱非良善，自亦足認其等遵守法治觀念有所不足，猶
      漠視國家杜絕毒品濫用之禁令、未能知所警惕，所為殊值
      非難；另念被告乙○○、丙○○犯罪後均坦承犯行，態度尚佳
      ，復參諸其等所販賣、代為購買毒品之價格均為500元，
      衡情顯非鉅量，而其中被告乙○○因而所獲之不法利益亦僅
      合計1,000元，是其等本件整體犯罪情節當非重大；兼衡
      被告乙○○、丙○○之職業各為水電學徒、家具送貨員、教育
      程度各為高中肄業、高中畢業、家庭經濟狀況均為普通、
      家庭生活支持系統各為有瑕、非具顯然瑕疵（本院卷第13
      8至139頁）及其等前案科刑、執行完畢之紀錄（本院卷第
      99至109頁、第113至125頁【另按：①其中被告乙○○、丙○○
      所犯販賣毒品罪部分，業經本院衡酌在前，不予重複評價
      ；②被告乙○○、丙○○本件所犯有否構成累犯之事實，或應
      否加重其刑之事項，均未經檢察官有所主張，併具體指出
      證明之方法，是揆諸最高法院刑事大法庭110年度台上大
      字第5660號裁定意旨，本院自無必要就刑法第47條第1項
      規定之適用與否加以論斷，以上附此指明】）等一切情狀
      ，就被告乙○○、丙○○本件所犯各罪分別量處如主文所示之
      刑，併就得易科罰金部分，諭知其折算基礎，以資懲儆。
　 2、又綜合判斷毒品危害防制條例第4條第2項、第10條第2項
      之規範目的、被告乙○○、丙○○各行為彼此間之關連性、其
      等人格特性、犯罪傾向暨與前科之關連性、各行為所侵害
      法益之專屬性或同一性、社會對被告乙○○、丙○○所犯各罪
      處罰之期待等項，暨參酌刑法第51條數罪併罰定應執行刑
      之立法方式，係採限制加重原則，而非以累加方式定應執
      行刑後，定其等應執行刑為如主文所示。
（四）沒收
　　　查被告乙○○因事實欄一、（一）、（二）所犯，各獲有50
      0元、500元販賣毒品對價等節，均經本院認定在前，是該
      等財物自皆核屬未扣案之「犯罪所得」，依刑法第38條之
      1第1項本文、第3項規定，本院應於被告乙○○本件所犯各
      該罪刑項下，俱予宣告沒收，並於全部或一部不能沒收或
      不宜執行沒收時，追徵其等價額。
據上論斷，應依刑事訴訟法第299條第1項本文，修正前毒品危害
防制條例第4條第2項、第17條第2項，兒童及少年福利與權益保
障法第112條第1項本文，毒品危害防制條例第4條第2項、第10條
第2項、第17條第2項，刑法第2條第1項本文、第11條、第30條第
1項前段、第41條第1項本文、第51條第5款、第38條之1第1項本
文、第3項，判決如主文。
本案經檢察官謝慧中提起公訴，檢察官甲○○到庭執行職務。
中　　華　　民　　國　　111 　年　　10　　月　　28　　日
                  刑事第三庭  審判長法  官  邱奕智
                                     法  官  葉佳怡
                                     法  官  陳偉達
以上正本證明與原本無異。
如不服本判決應於收受送達後20日內向本院提出上訴書狀，並應
敘述具體理由；其未敘述上訴理由者，應於上訴期間屆滿後20日
內向本院補提理由書（均須按他造當事人之人數附繕本）。「切
勿逕送上級法院」。
                                    書記官  楊茗瑋
中　　華　　民　　國　　111 　年　　11　　月　　1 　　日
附錄本件論罪科刑法：
修正前毒品危害防制條例第4條第2項：        
製造、運輸、販賣第二級毒品者，處無期徒刑或7年以上有期徒
刑，得併科新臺幣1,000萬元以下罰金。
毒品危害防制條例第4條第2項：
製造、運輸、販賣第二級毒品者，處無期徒刑或10年以上有期徒
刑，得併科新臺幣1,500萬元以下罰金。
毒品危害防制條例第10條第2項：
施用第二級毒品者，處3年以下有期徒刑。